臺灣臺中地方法院刑事判決　94年度中簡上字第450號
上訴人即被告　甲○○
選任辯護人　林更穎律師
　　　　　　邢建緯律師
上列上訴人因妨害兵役案件，不服本院臺中簡易庭九十四年度中
簡字第七九四號中華民國九十四年五月二十五日第一審簡易判決
（聲請案號：臺灣臺中地方法院檢察署九十三年度偵字第一○七
五三號），提起上訴，本院管轄第二審之合議庭逕為第一審判決
如下：
    主    文
原判決撤銷。
甲○○無罪。
    理    由
一、本件聲請簡易判決處刑意旨略以：被告甲○○係民國（下同
    ）七十三年九月二十七日出生之男子，原住臺中市○○區○
    ○路一段一四五巷二三弄六○號，明知其已屆役齡，詎其竟
    意圖避免徵兵處理，於不詳時間，將實際居住處所遷移，卻
    無故不申報，致臺中市北屯區公所以掛號通知甲○○接受兵
    籍調查無著，而未能接受徵兵處理。因認被告甲○○涉犯妨
    害兵役治罪條例第三條第五款之役齡男子意圖避免徵兵處理
    ，而居住處所遷移，無故不申報，致未能接受徵兵處理罪嫌
    。
二、按犯罪事實應依證據認定之，無證據不得認定犯罪事實。又
    不能證明被告犯罪者，應諭知無罪之判決，刑事訴訟法第一
    百五十四條第二項、第三百零一條第一項分別定有明文。次
    按認定不利於被告之事實，須依積極證據，苟積極證據不足
    為不利於被告事實之認定時，即應為有利於被告之認定，更
    不必有何有利之證據，最高法院三十年上字第八一六號判例
    可資參照。
三、查檢察官認被告涉有上述犯行，係以：兵籍表、通知書、送
    達回證、戶籍查詢資料等，為其主要論據。
四、訊據被告甲○○對於實際居住處所遷移，未即時申報遷移戶
    籍之事實坦承不諱，惟堅決否認有何避免徵兵處理之意圖，
    辯稱：伊目前就讀於東海大學日文系，曾於九十二年十月五
    日向臺中市政府申請緩徵，緩徵期間至九十五年六月三十日
    止，故被告並無避免徵兵處理之意圖等語。經查：
（一）東海大學於九十二年十月七日，以東沛學字第○九二○○
      ○○七○六號函檢送九十二學年度第一學期申請緩徵學生
      名單，其中即有被告甲○○在內（學號：九一一五五三）
      ，該函並經臺中市政府以九十二年十月十五日府兵徵字第
      ○九二○一六○八九八號函覆准予緩徵，有臺中市政府以
      九十四年八月三十日府民徵字第○九四○一五七二○二號
      覆本院函所檢送之附件（含前述東海大學九十二年十月七
      日東沛學字第○九二○○○○七○六號函影本、九十二學
      年度第一學期申請緩徵學生名單影本，臺中市政府以九十
      二年十月十五日府兵徵字第○九二○一六○八九八號函影
      本）附於本院卷可稽。
（二）按妨害兵役治罪條例第三條第五款之罪，須以意圖避免徵
      兵處理，為其構成要件。被告所稱已申請緩徵一節既屬事
      實，其辯稱無避免徵兵處理之意圖等語，尚堪採信。
五、此外復查無其他積極證據足證被告有何等意圖避免徵兵處理
    之故意，揆諸前揭法條及判例意旨，即應為有利於被告之認
    定，諭知被告無罪。原審未審酌上情，予以論罪科刑，尚有
    未洽，應由本院予以撤銷改判。次按管轄第二審之地方法院
    合議庭受理簡易判決上訴案件，應依通常程序審理。其認案
    件有刑事訴訟法第四百五十二條之情形者，應撤銷原判決，
    逕依通常程序為第一審判決，法院辦理刑事訴訟簡易程序案
    件應行注意事項第十四條定有明文，故本件應由本院逕為第
    一審諭知無罪之判決。
六、據上論斷，應依刑事訴訟法第四百五十五條之一第三項、第
    三百六十九條第一項前段、第三百六十四條、第三百零一條
    第一項，判決如主文。
中　　華　　民　　國　　94　　年　　11　　月　　3 　　日
                  刑事第六庭    審判長法　官　簡源希
                                      法　官　戴博誠
                                      法　官　林念祖
以上正本證明與原本無異。
如不服本判決，應於送達後十日內向本院提出上訴狀（須附繕本
），上訴於臺灣高等法院臺中分院。
                                      書記官　謝明倫
中　　華　　民　　國　　94　　年　　11　　月　　8　 　日
